臺灣高等法院花蓮分院交通案件裁定　　96年度交抗字第11號
抗告人即受處分人　甲○○
上列抗告人因違反道路交通管理處罰條例案件，不服臺灣花蓮地
方法院中華民國96年3月29日（96年度交聲字第26號）第一審裁
定，（原處分案號：花監違字第44─P00000000號）提起抗告，
本院裁定如下：
    主  文
原裁定及交通部公路總局台北區監理所花蓮監理站之裁決處分均
撤銷。
甲○○不罰。
    理  由
一本件花蓮縣警察局以抗告人於民國95年12月19日上午11時12分
　許，駕駛U9─0652號小轎車沿吉安鄉○○路○段至宜昌1街交
  岔路口右轉之際，當時交岔路口之交通號誌為紅燈，因認抗告
  人違反道路交通管理處罰條例第53條第2項 (舉發單誤載為53
  條第1項第2款)而開單舉發，主管監理機關因而裁決抗告人罰
  鍰新臺幣900元；抗告意旨略以抗告人駕車行經上開交岔路口
  完成右轉宜昌1街時，宜昌1街通行方向之行號始轉換為綠燈，
  伊無遇紅燈右轉之違規行為等語。
二原法院據開單舉發之執勤警員謝順龍證稱上開交岔路口係一丁
  字型路口，號誌轉為紅燈之前有3.5秒淨空期，亦即所有號誌
  皆變成紅燈，過了淨空期後，宜昌1街之通行號誌才會顯示綠
  燈，而此時中山路二段通行號誌早已是紅燈，當時伊 (謝警員
  ）站在距該交岔路口約50至100公尺之宜昌1街處，看到宜昌1
  街通行號誌已轉為綠燈，據此認定抗告人為遇紅燈右轉云云，
  惟查：本件道路交岔路口之管制燈號為綠、黃、紅3色圓燈號
  誌(見卷附照片)，號誌由綠燈轉換紅燈之前先有約3.5秒之黃
  燈才再轉換為紅燈，此3.5秒之黃燈期間即為謝警員所稱之「
  淨空期」 (此為3色號誌設置之通例，淨空期長短視路口寬度
  而定)，乃本件執勤之謝警員竟認「淨空期」所有號誌皆變為
  紅燈，其陳述殊與事實不符而不能採信，原法院據謝警之上開
  陳述認定抗告人違規遇紅燈右轉，經核即非可採。再查：交通
  部82年3月27日研商闖紅燈（含紅燈右轉）之認定標準會議紀
  錄，認為「車輛面對圓型紅燈時仍逕予穿起路口至銜接路段 (
  含．．．．及右轉)，即視為闖紅燈 (或紅燈右轉)」，茲所再
  應審究者，本件警員執勤位置距該交岔路口50至100公尺之宜
  昌2街，其目視無法看見中山路二段上該路口之車輛停止標線
  ，而該交岔路口由中山路二段轉宜昌1街之綠燈轉為紅燈之前
  有3.5秒之黃燈淨空期，則抗告人由中山路二段右轉宜昌1街之
  時是否已超過停止標線管制燈號始轉換為黃燈而依相關規定仍
  可續行完成右轉，即非執勤警員於距路口50至100公尺處之宜
  昌1街上所能判斷，執勤警員以伊見到宜昌1街已轉為綠燈即率
  予判斷抗告人右轉之際非在黃燈之淨空期，尤以警員認「淨空
  期」所有號誌皆為「紅燈」而判斷抗告人為遇紅燈右轉，即有
  嚴重之認知錯誤，乃原法院據執勤警員之前開陳述而裁定駁回
  抗告人之異議，經核即有未當，抗告人之抗告為有理由，爰裁
  定如主文。
三依道路交通案件處理法第26條，刑事訴訟法第413條，裁定如
  主文。
中　　華　　民　　國　　96　　年　　4 　　月　　27　　日
                  刑事庭審判長法  官  謝志揚
                              法  官  湯文章
                              法  官  蔣有木
以上正本證明與原本無異。
本件不得再抗告。
                              書記官  劉夢蕾
中　　華　　民　　國　　96　　年　　4 　　月　　27　　日
